【裁判字號】    90,易,653
【裁判日期】    900615
【裁判案由】    誣告
【裁判全文】
臺灣桃園地方法院刑事判決                            九十年度易字第六五三號
    公  訴  人  臺灣桃園地方法院檢察署檢察官
    被      告  乙○○
右列被告因誣告案件，經檢察官提起公訴（九十年度偵字第一七三九號），本院判決
如左：
    主  文
乙○○未指定犯人，而向該管公務員誣告犯罪，處有期徒刑參月，如易科罰金，以
佰元折算壹日。
        事  實
一、乙○○因不滿桃園縣警察局楊梅分局員警於民國九十年一月七日下午一時二十五
    分許，對其經營之「十大檳榔攤」為違規裁罰，竟萌生誣告之犯意，意圖使不特
    定人受刑事處分，而於同日下午一時三十二分許，明知其並未遭搶，竟在桃園縣
    新屋鄉○○○路○段五三四號前開檳榔攤內，以（０３）0000000號室內
    電話撥打１１０電話，向桃園縣警察局楊梅分局勤務指揮中心報案，誣指其於桃
    園縣新屋鄉○○路「歐帝保齡球館」前遭搶，係被二名染髮青年駕駛一台車號後
    三碼為２３２號之紅色轎車搶劫，其人現位於前開保齡球館後方，不願表明身份
    ，請求警方盡快前往處理等語。嗣經警據報於同日下午一時三十六分許派員前往
    處理，遍尋不著嫌犯及被害人，經由查詢勤務中心來案各類案件記錄表之報案電
    話、報案地點等資料，發現報案人為乙○○而循線查獲上情。
二、案經桃園縣警察局楊梅分局報告台灣桃園地方法院檢察署檢察官偵查起訴。
        理  由
一、訊據被告乙○○矢口否認有為右揭誣告犯行，辯稱：當天有一名女子到「十大檳
    榔攤」前說要借電話報警，伊只是幫忙該女子打電話報案，該女子騎機車來，說
    她皮包被搶，沒有說被開車或騎機車之人搶，也沒有說被何車號、開何顏色之車
    子之人搶，她說在「歐帝保齡球館」被搶，伊幫她打完電話後，她有在那邊等一
    下，等沒多久，她問派出所在哪裡，伊說在街上，她就騎車走了云云。經查：（
    一）、證人即當天在「十大檳榔攤」執行路檢之警員廖經煒到庭結證稱：一月七
    日十二時至十四時由其等執行巡邏勤務，一點二十五分左右其取締十大檳榔攤並
    開告發單後，就在「十大檳榔攤」前執行路檢，路檢完過了一、二分鐘，接到無
    線電通報說「歐帝」發生搶案，係一名女子被二名染頭髮的男子開紅色轎車，車
    號後三碼為２３２號其餘不詳的人搶，其就馬上趕到「歐帝」，到現場時備差同
    仁已經在現場繞很多圈都沒找到人，其等就往富岡方向攔捕，沿路還有埔頂派出
    所、警備隊、刑事組及富岡所警員都有出動攔捕，但都沒有發現那台車，當天一
    點二十五分開完罰單至一點三十六分間都在「十大檳榔攤」執行路檢，直到接到
    無線電通報才離開，這一段期間都沒有見到有女子至「十大檳榔攤」，且其就在
    檳榔攤前面，要報案直接找其報案即可（見本院九十年四月三十日訊問筆錄）等
    語；當天同在該處值勤之警員方國屏亦證稱：「、、、我是開十大對面米琪檳榔
    攤的罰單，廖經煒開的比較快，他開完後到十大的前面執行路檢，我開完單後也
    過去，也在十大前面執行路檢，那時都沒看到人進去十大。我們過去沒多久就接
    到通報，一接到通報就趕快到歐帝去，都沒看到嫌犯等語無訛（見本院九十年六
    月一日審理筆錄）。是警員廖經煒及方國屏於九十年一月七日下午一點二十五分
    在十大檳榔攤開完罰單後，即在該檳榔攤前方執行路檢，迄一點三十六分許接獲
    無線電通報始離開上址，期間均未見女子至該檳榔攤求救借用電話，且事後警方
    亦遍尋不著被害人及嫌犯，足見被告上開：係一名女子遭搶，至其檳榔攤借電話
    ，伊幫忙打電話報警之辯解，應屬虛構，而與事實不符。況若有女子遭搶欲報案
    ，直接向在檳榔攤前方執行路檢之警察報案即可，何需向被告借電話報案，被告
    上開辯解，亦與常情不符。（二）、證人甲○○於九十年一月七日警察詢問時稱
    ：十三時三十分許，在中興路上未發現有女子遭搶奪，更未發現有可疑之人、車
    輛、及聲響等，有警員調查「歐帝保齡球館」該日有無發生搶案之查訪報告書一
    紙在卷可稽。證人甲○○復於本院審理時到庭結證稱：「、、、我之前任職於螞
    蟻王公司，該公司在中興路二○六號，那個地方以前是歐帝保齡球館。那天下午
    一點半左右，我在辦公室外面的廣場看電視，警察來問我有無人說被搶，我說沒
    有。」（見本院九十年四月三十日訊問筆錄）等語，是證人甲○○記於當天下午
    一點半左右在被告所稱案發地點之廣場看電視，而被告係於當天下午一點三十二
    分報案，若該時段在該地點曾發生搶案，定會引起騷動，證人甲○○應在現場應
    有所知悉或耳聞，然證人甲○○卻不知悉有發生搶案，且證人甲○○既在被告所
    稱之案發現場廣場看電視，若該地發生搶案，被害人應可就近向證人甲○○求助
    ，然當時並未有人向證人甲○○求助，足見當時應無人在該地遭搶。（三）、再
    被告自承「歐帝保齡球館」距離「十大檳榔攤」約三公里，沿途有住家，大馬路
    邊有一些店家等語，果如被告所述，確有一女子至「十大檳榔攤」求助，稱在「
    歐帝保齡球館」被搶，則該女子不向沿途之住家、店面求助借電話報案，卻騎乘
    機車行經三公里之路程，始向被告借電話報案，時與常理有違，亦難以採信。（
    四）、被告於本院調查時陳稱：「（你打電話報案是說有人被搶？或說自己被搶
    ？）我說有一個女孩子被搶，她站在檳榔攤外。」云云，惟經本院當庭勘驗報案
    錄音帶後發現：報案人聲音確為被告之聲音，被告是以自己為被害人報案，稱：
    「我的皮包被搶，在歐帝保齡球館前面被搶，被一台紅色轎車，車號後三碼２３
    ２號的車子搶。」警察問被害人現人在哪裡？被害人稱就在歐帝保齡球館後面，
    而且不提供地址，並責怪警察不去追搶皮包的人，報案過程只聽見女警員與被告
    之對話，被告均連續陳述，警員問問題，被告即接續回答，並無間隔，亦無聽到
    第三人轉述之聲音。是被告係以自己為被害人報案，稱其於「歐帝保齡球館」被
    搶，向警方表明嫌犯特徵後卻不提供地址，然被告於當日並未遭搶，於下午一點
    二十五分至一點三十六分報案時止，均在其經營之「十大檳榔攤」內，未至「歐
    帝保齡球館」前，而上開時段於「歐帝保齡球館」前，並無人遭搶，已如前述，
    足見被告顯係謊報搶案。再被告前開「係乙名女子至檳榔攤前請求幫忙報案，沒
    有說嫌犯的特徵，也沒有說車號、、、」等辯解，再再與證人之證詞及本院勘驗
    報案錄音帶之結果不符，顯係事後卸責之詞，不足採信。此外，並有舉發違反道
    路交通管理事件通知單、營利事業登記證、桃園縣警察局楊梅分局中心來案各類
    案件記錄表、桃園縣楊梅分局九十年二月二十七日楊警分刑字第七六九九號函所
    附警員查訪報告書、新屋鄉地圖各一紙及報案錄音帶一卷附卷可資佐證，本件事
    證明確，被告犯行堪以認定。
二、核被告乙○○所為，係犯刑法第一百七十一條第一項之未指定犯人誣告罪。爰審
    酌被告犯罪之動機係因其所機營之檳榔攤受違規裁罰，心生不滿，於警察開罰單
    後七分鐘許，即打電話謊報有搶案，使原在檳榔攤前執行路檢之警員、楊梅分局
    所屬刑事組、警備隊、埔頂派出所、富岡派出所等均派出警網攔捕嫌犯，在今日
    社會治安不佳，警察勤務繁重之情況下，造成警力為此徒然之動員，且於犯罪後
    仍飾詞狡辯，一再造成司法資源之浪費等一切情狀，量處如主文所示之刑，以資
    懲儆。再按刑法第四十一條業已修正為：「犯最重本刑為五年以下有期徒刑之罪
    ，而受六個月以下有期徒刑或拘役之宣告，因身體、教育、職業、家庭之關係或
    其他正當事由，執行顯有困難者，得以一元以上三元以下折算一日，易科罰金，
    但確因不執行所宣告之刑，難收矯治之效，或難以維持法秩序者，不在此限。」
    ，並於九十年一月十日經總統公布，同年月十二日起施行，是被告犯後法律已有
    變更，惟適用新舊法比較結果，新法尚非較不利於被告，依刑法第二條第一項前
    段之規定，應適用新法處罰，併予說明。爰依修正後刑法第四十一條第一項前段
    規定，併諭知易科罰金之折算標準。
據上論斷，應依刑事訴訟法第二百九十九條第一項前段，刑法第二條第一項前段、第
一百七十一條第一項、修正後刑法第四十一條第一項前段，罰金罰鍰提高標準條例第
一條前段、第二條，判決如主文。
本案經檢察官吳廣莉到庭執行職務。
中      華      民      國    九十    年     六     月      十五        日
                                   臺灣桃園地方法院刑事第四庭
                                       審判長法  官
                                             法  官
                                             法  官
如不服本判決，應於判決送達後十日內向本院提出上訴狀( 應附繕本 )，上訴於
臺灣高等法院。


司法院資訊處製作；財團法人民間司法改革基金會備份。
